臺灣彰化地方法院刑事判決　　　　　　　96年度訴字第1066號
公　訴　人　臺灣彰化地方法院檢察署檢察官
被　　　告　甲○○
　　　　　　　　　　6號
上列被告因違反毒品危害防制條例案件，經檢察官提起公訴（96
年度毒偵字第2200、2274號），本院裁定以簡式審判程序審理判
決如下：
    主  文
甲○○施用第二級毒品，累犯，處有期徒刑柒月，減為有期徒刑
月又拾伍日，如易科罰金以新台幣壹仟元折算壹日。
    事  實
一、甲○○前因施用毒品案件，經本院於民國（下同）94年10月
    30日以94年度彰簡字第876號判處有期徒刑5月確定，甫於95
    年10月2日執行完畢。另曾因施用毒品案件，經執行強制戒
    治後，於92年11月8日執行完畢釋放；竟不思戒除毒癮惡習
    ，於96年3月27日下午2時許，在臺南縣新營市○○道路旁，
    以將甲基安非他命置於錫箔紙上用火燒烤後吸食氣體之方式
    ，施用第二級毒品甲基安非他命1次；嗣先後於96年3月29日
    及同年4月1日為警採集其尿液送驗，結果安非他命及甲基安
    非他命均呈陽性反應，始悉上情。
二、案經彰化縣警察局北斗分局暨南投縣政府警察局中興分局報
    告臺灣彰化地方法院檢察署檢察官偵查起訴。
    理　由
一、上揭事實，業據被告甲○○於警詢、偵查及本院審理中坦承
    不諱，且其為警採集之尿液經送驗結果，呈甲基安非他命陽
    性反應，有彰化縣警察局北斗分局、南投縣警察局中興分局
    委託檢驗尿液代號與真實姓名對照表及詮昕科技股份有限公
    司濫用藥物尿液檢驗報告單等件在卷可稽，足認被告之自白
    與事實相符，其犯行堪予認定。又被告前因施用毒品案件，
    經送強制戒治後，於92年11月8日保護管束期滿未經撤銷視
    為執行完畢釋放等情，有其刑案資料查註紀錄表及全國施用
    毒品案件紀錄表附卷可參，其於前案經強制戒治執行完畢釋
    放後，5年內再犯本件施用毒品犯行，應予依法論科。
二、核被告所為，係犯毒品危害防制條例第10條第2項之施用第
    二級毒品罪。被告於施用前後持有第二級毒品之低度行為，
    應為施用之高度行為所吸收，不另論罪。又被告前因施用毒
    品案件，經本院於94年10月30日以94年度彰簡字第876號判
    處有期徒刑5月確定，甫於95年10月2日執行完畢，有其刑案
    資料查註紀錄表在卷可參，其受有期徒刑執行完畢後5年內
    故意再犯本件有期徒刑以上之罪，為累犯，應依法加重其刑
    。爰審酌被告前曾有多次施用毒品之前科及其犯罪之動機、
    目的、施用毒品係自戕身心，且曾因施用毒品而送強制戒治
    處分，猶不知悔改，未能戒除毒癮，竟又再度施用毒品，顯
    乏禁絕毒害之決心，暨其犯後尚知坦承犯行等一切情狀，量
    處如主文所示之刑。又被告犯罪時間在中華民國96年4月24
    日以前，合於減刑條件，應予以減刑，並依中華民國96年罪
    犯減刑條例第9條規定諭知易科罰金之折算標準。
三、檢察官另以96年度毒偵字第2641號案件移送併辦意旨略以：
    被告於96年4月11日或其前4日某日，在不詳地點，施用甲基
    安非他命1次之施用毒品犯行，因施用毒品本身即具有成癮
    性，且施用行為本身即有反覆之性質，認與本件起訴部分之
    犯行在法律評價上屬包括一罪的集合犯。惟按刑法第56條連
    續犯之規定業於94年2月2日修正公布刪除，並於95年7月1日
    施行，而依新法對於上開反覆實施犯罪模式之對應處置，除
    合於「接續犯」或「包括一罪」之情形外，則僅能依數罪併
    罰之規定個別處斷。而依最高法院86年臺上字第3295號判例
    意旨，數行為於同時同地或密切接近之時地實施，侵害同一
    之法益，各行為之獨立性極為薄弱，依一般社會健全觀念，
    在時間差距上，難以強行分開，在刑法評價上，以視為數個
    舉動之接續施行，合為包括之一行為予以評價，較為合理，
    方屬接續犯之範疇，足見「接續犯」之成立，係以時、空密
    接性為前提要件，即透過對於同一法益之同種類侵害行為繼
    續不間斷之實行，業已稀釋個別行為之獨立性，致使刑法評
    價時將之視為單一、整體之犯罪行為，以符合社會一般人對
    於行為概念之認知，並與行為人之犯罪目的相互結合；至於
    學理上「包括一罪」概念中，與施用毒品之犯罪型態較有關
    聯者，應屬「集合犯」之態樣，此即依一般社會通念，特定
    犯罪行為具有反覆實施之特性，立法者於制定刑罰法律之初
    ，亦已認知該種行為類型之反覆性，而有意藉由法條中客觀
    構成要件之行為要素，涵括上開具有反覆實施特性之數個犯
    罪行為，仍僅接受一次刑法之評價為已足；然施用毒品犯罪
    ，或為零星偶一之施用，或長期不間斷的反覆施用，均有其
    可能性，是自難認立法者於制定刑罰法律之初，已認知施用
    毒品行為必屬具反覆性之犯罪，且有意藉由法條中客觀構成
    要件之行為要素，涵括上開具有反覆實施特性之數個犯罪行
    為。況實務上最高法院歷來僅將專以觸犯該等法條之罪，為
    其日常生活之職業者之常業犯，認為其性質上屬多數行為之
    集合犯，在法律上將之擬制為一罪（即學理上稱之實質上一
    罪），而本次刑法修正既依據「刑罰公平原則」之考量，刪
    除有關連續犯之規定，並將含有連續犯性質之常業犯一併全
    數刪除（參見刑法修正草案總說明），則再以集合犯之概念
    評價多數施用毒品之行為，即有不當，因此，多次施用毒品
    犯罪之行為，當無論以「集合犯」之餘地，此時則應回歸一
    般刑法上行為單、複數之認定，而予論罪科刑，較稱妥適。
    是被告本案與移送併辦部分之施用毒品行為，自當評價為數
    獨立行為，尚無以集合犯論處之餘地，此部分應退由檢察官
    另為處理，併此敘明。
據上論斷，應依刑事訴訟法第273條之1第1項、第299條第1項前
段，毒品危害防制條例第10條第2項，刑法第11條、第47條第1項
、第41條第1項前段，中華民國96年罪犯減刑條例第2條第1項第3
款、第7條、第9條，判決如主文。
本案經檢察官鮑慧忠到庭執行職務。
中　　華　　民　　國　　96　　年　　7 　　月　　27　　日
                  刑事第三庭      法　官  林欽章
以上正本證明與原本無異。
如不服本判決應於收受本判決後十日內向本院提出上訴書狀，其
未敘述上訴理由者，並得於提起上訴後十日內向本院補提理由書
狀（均須按他造當事人之人數附繕本）「切勿逕送上級法院」。
中　　華　　民　　國　　96　　年　　7 　　月　　27　　日
                                  書記官  魏嘉信
附錄本案論罪科刑法條全文：
毒品危害防制條例第10條
施用第一級毒品者，處 6 月以上 5 年以下有期徒刑。
施用第二級毒品者，處 3 年以下有期徒刑。
